【裁判字號】    97,聲再,46
【裁判日期】    970428
【裁判案由】    聲請再審
【裁判全文】
臺灣高等法院高雄分院刑事裁定          97年度聲再字第46號
聲  請  人
即受判決人    甲○○
上列聲請人因聲請再審案件，對於本院96年度訴字第2173號中華
民國97年1 月29日確定判決（原審案號：臺灣高雄地方法院96年
度重訴字第18號；起訴案號：臺灣高雄地方法院檢察署95年度少
年偵字第169 、201 號），聲請再審，本院裁定如下：
    主  文
再審之聲請駁回。
    理  由
一、聲請意旨略稱：(甲)原審於96年12月18日發函法務部法醫研究
    所詢問「... 死者毛彥勛，受傷部位，其中(1)頭部鈍器傷部
    分，是否可能因加害人之手、足造成（例: 踢、打）？(2)另
    依臺灣高雄地方法院檢察官法醫驗斷書第4 、5 頁之圖像所
    示，死者除頭部以外之身體各處傷勢，是否可能因先木棍毆
    擊倒地，致身體撞擊地面所造成之傷勢? 若否，則頭部以下
    之傷痕是否因棍棒擊所造成? 若否，則可否判斷是何原因造
    成？... 」，經法務部法醫研究所法醫理字第0960005613號
    回函（證據1） 表示「二（二）頭部鈍器傷部分，... 可推
    定頭部鈍器傷不可能只因加害人之手足所造成。而且在凹陷
    處發現有3 根木屑... （三）依高雄地方法院法醫驗斷書第
    4 、5 頁之圖像，無法判定死者除頭部以外之身體各處傷勢
    是否可能因先遭木棍毆擊到地，致身體撞擊地面所造成之傷
    勢。... 只可判定為鈍器所造成之傷害。」，被害人毛彥勛
    頭部以下傷勢究竟如何造成？同案被告施博森所稱其以木棍
    毆擊毛彥勛3 下，其中第3 下不知打於何部位，且參被害人
    之傷痕，挫傷部分皆為長條狀（證據2） ，則依法務部法醫
    鑑定所述之腰、臀傷勢應為施博森第三下打擊所造成或因遭
    毆打倒地撞擊地面所造成。原審針對聲請人與同案被告蕭淵
    中共同傷害毛彥勛部分之論罪理由（原判決第9-14頁），對
    有利於聲請人之法務部法醫研究所法醫理字第0960005613號
    回函置之不論，亦未說明不引述該回函之理由，自係就足生
    影響於判決之重要證據漏審酌。(乙)死者毛彥勛除經同案被告
    施博森以木棍毆打外，是否於倒地後再經他人以腳施以踢打
    ？首見臺灣高雄地方法院檢察署法醫驗斷書第3-6 頁局部勘
    驗記錄 (證據3)，其中除第5 頁圖示死者死者背、腰、臀部
    ，並無任何傷勢，反於第4 頁記錄死者腹部右前方有皮下瘀
    血，此與法務部法醫研究所鑑定書 (95) 醫鑑字第二一二五
    號第4 、5 頁 (證據4)所記載「... (二)腰臀部：右腰部有
    瘀傷，約7 乘4 公分大小。2 、右臀部有瘀傷，約6 乘5 公
    分大小。... （二）腹部外觀無異狀。」顯然不同。查，法
    務部法醫研究所所為鑑定報告作成時距死者死亡時間巳有約
    二個月餘，其報告是否因死亡時間過久，死者死後微血管破
    裂現象等原因而造成鑑定報告與高雄地方法院檢察署法醫於
    毛彥勛死亡後第一時間就死者外觀所為診視之死者傷勢，有
    所不同。聲請人就此於96年12月14日針對法醫報告陳述意見
    之刑事陳報狀二中已提出質疑，並請求原判決法院向法務部
    法醫研究所發函查明，然原判決就此疑點並未加審酌，亦未
    於判決書中說明高雄地方法院檢察署法醫報告與法務部法醫
    研究所之鑑驗報告何以有所出入，被害人毛彥勛之右腰部位
    是否僅有1 處傷勢，若是，則當不可能如原審所認在旁之聲
    請人與蕭淵中等不詳姓名成年男子數人見毛彥勛倒地後，基
    於傷害犯意聯絡共同踢打倒地不起之毛彥勛，原審漏審酌高
    雄地方法院檢察署法醫報告與法務部法醫研究所之鑑驗報告
    二者有所出入，顯就足以影響判決之證據漏未審酌。(丙)原判
    決認「... 警方於初次詢問楊鈺祥等5 人陳述被告施博森持
    木棍毆擊毛彥勛後，並未為對被告施博森以外之人加以調查
    ，是證人楊鈺祥、黃昱欽、李彥廣、鐘天祥、王君帆等5 人
    於警詢時未進一步的主動告知警方在現場案之其他人... 」
    ，然見，證人鐘天祥於95年10月23日警訊筆錄所述，警方提
    問：「你有無看到甲○○及蕭淵中攻堅毛彥勛? 」答: 「我
    沒有看到」；另見證人楊鈺祥95年10月23日警訊筆錄，警方
    提問: 「... 蕭淵中、甲○○是否持槍或木棒毆打你們之人
    ?... 」 ，答：「不是，... 蕭淵中是將毛彥勛拖出去讓人
    毆打，也是與毛彥勛談判之人，甲○○、黃欣淳是指認之人
    。」；是警方對鐘天祥、楊鈺祥明白提問時，皆未見渠等指
    述甲○○踢打毛彥勛一事，再者警方於訊問楊鈺祥、黃昱欽
    、李彥廣等人時，亦有使證人就詰問事項之始末為連續陳述
    ，渠等5 人都清楚陳述案件過程細節，惟一致略而未提及甲
    ○○、蕭淵中踢打毛彥勛一事，證人於陳述過程就所有枝微
    末節皆有所舖陳，惟5 名證人卻一致忽略同一事件即甲○○
    、蕭淵中踢打毛彥勛之事，且甚或在警方特別問及時及以具
    有暗示性徵結點間及時，仍未提出甲○○、蕭淵中踢打毛彥
    勛之事，原審漏未審酌證人前述證言，竟認並未為對被告施
    博森以外之人加以調查，進而認定5 位敵性證人於警訊中一
    致漏未提及聲請人有踢打毛彥勛一事，係屬常情，係就判決
    重要影響之證據漏未審酌。(丁)原判決認「... 復經被告甲○
    ○、蕭淵中現場不詳姓名數人再共同以腳踢打之事實，亦經
    證人楊鈺祥、王君帆證述在卷... 證人王君帆又證稱：毛彥
    勛剛倒地蕭淵中與甲○○就踹他的頭部及腰、背部等語...
    證人黃昱欽復證稱：蕭淵中、甲○○在毛彥勛倒地之後，都
    用腳踢毛彥勛的頭部、上半背部等語，另證人楊鈺祥亦證稱
    ：毛彥勛被打倒地後，其他10幾個人圍著他拳打腳踢背部頭
    部，這10幾個人都有動手... 」（判決第11頁），查比對
    法務部法醫研究所鑑定書，毛彥勛為「頭部裂傷、眼眶瘀傷
    、右腰部及右臀部瘀傷、右上臂外側及左前臂後部瘀傷」，
    關於毛彥勛之背部則鑑定「背部外觀，無異狀」，原判決漏
    未審酌毛彥勛傷勢鑑驗結果，而以證人所述，認聲請人等人
    踢打毛彥勛背部情事，然比對法務部法醫究所鑑定書鑑定之
    傷勢與證人所述顯然有所出入。再則，證人證稱有10 幾 人
    圍著踢打毛彥勛，毛彥勛身上應滿佈傷痕，而非僅在特定部
    位有裂傷、瘀傷，然由法醫鑑定報告可知，毛彥勛受傷部位
    係屬定點分佈，此絕非10幾人同時踢打可能造成之傷勢，原
    審漏未審酌法務部法醫研究所鑑定書之鑑定結果，而採信證
    人楊鈺祥、黃昱欽、王君帆之證言，已構成對判決有重要影
    響之證據漏未審酌之情。原判決認被告甲○○、蕭淵中現
    場不詳姓名數人再共同以腳踢打之事實，已經證人楊鈺祥、
    王君帆證述在卷，並引用證人王君帆於偵三卷第115 頁證言
    「毛彥勛剛倒地蕭淵中與甲○○就踹他的頭部及腰、背部」
    等語，然查，本件證人楊鈕祥、黃昱欽、李彥廣、鐘天祥、
    王君帆等5 人於警詢時皆未提及聲請人有踢打毛彥勛之事，
    惟至偵查及審理程序卻陸續聲稱聲請人有傷害毛彥勛情事，
    然其5 人證述又不相一致，其中關於證人王君帆部分，其於
    96年8 月22日於第一審法院出庭證述時，為前揭5 位證人中
    最後一位出庭作證者，於訊問之初，檢察官及辯護人訊問時
    ，亦一再聲稱聲請人有踢打被告，然因證言實與其他證人所
    述有所矛盾，於審判長最後訊問時終於坦承：「... （請確
    認死者倒地後還有誰打他?） 、不能確定是甲○○、及蕭淵
    中打他，我只看到有三、四個人打他。（你為何在偵查中與
    回答檢察官及剛才所述不同？）我確定施博森有打，但不能
    確定甲○○及蕭淵中有打，只能確定他們2 人在旁邊。（是
    否確定看到三、四個人在死者倒地後再毆打死者?） 我確定
    有3 個人在死者倒地後有繼續打死者，只能確定其中一人為
    施博森，其他人無法確認。（在偵訊中所提及送死者就醫時
    ，有持槍的人阻擋就醫，是否係親眼所見？）不是，是朋友
    告訴我的。... 」，查，王君帆於偵查中證言未經交互詰問
    ，未有獲真實性之擔保，且本件由5 位主要敵性證人之證言
    可知，其多係事後推測、傳聞而來，特別是證人王君帆部分
    ，其既已坦承未親見聲請人踢打毛彥勛，原判決漏未審酌王
    君帆前揭證言，竟於判決中仍引述其於偵查中所證聲請人踢
    打毛彥勛之證言，原判決就此部分利於被告之證言未加審酌
    ，亦未說明何以捨王君帆於審判中證言而採用偵查中證述之
    理由，原判決顯然漏未審酌有利於聲請人之證據。(戊)原判決
    認依證人吳育廷、楊宗陵、許瑋庭、林芳瑋4 人之證述為聲
    請人及同案被告蕭淵中助勢之友人，彼等證述難免多所保留
    並認當時場面混亂，吳育廷、楊宗陵、許瑋庭林芳瑋4 人是
    否能全程注意毛彥勛被毆打之過程，亦令人懷疑，是渠等尚
    難為聲請人有利之判斷。然查，原審採用證人楊鈕祥、黃昱
    欽、李彥廣、鐘天祥、王君帆之證言，惟前揭5 人則為被害
    人毛彥勛之友人，且同在現場亦有當時場面混亂能否全程注
    意毛彥勛被毆打之過程之存疑，則於相同條件下，原判決何
    以捨吳育廷等4 人證言，而就楊鈺祥等5 人之證言？再觀證
    人鐘天祥、楊鈺祥、黃昱欽、李彥廣於審判中所述證言與警
    訊、偵查中證言，前後置詞不一，就案發當天雙方如何到場
    ? 究有多少人到場? 聲請人與蕭淵中於毛彥勛被打倒地後，
    是否有用腳踢打毛彥勛? 究竟於毛彥勛倒地後有多少人踢打
    他？3 人？5 人？抑或10幾人？其彼此間證言相互矛盾，顯
    有重大瑕疪，且本件除證人鐘天祥、楊鈺祥、黃昱欽、李彥
    廣及王君帆之證言，並無客觀證據可證聲請人甲○○有踢打
    毛彥勛之犯行，又前述證人於審判、偵訊中證言與警訊中證
    言不相一致，且彼此間證言相互矛盾，與事實及客觀證據資
    料不符，顯有重大瑕疪，本不得作為認定聲請人有罪之證據
    ，原判決就其證言矛盾、供述不一未加審酌，逕引為聲請人
    有罪之唯一證據，係就於判決有重大影響之證據漏未審酌。
    綜上所述，顯見本案確有諸多足生影響於判決之重要證據均
    漏未審酌，爰提出(1)證據1 ：法務部法醫研究所法醫理字第
    0960005613號回函；(2)證據2 ：毛彥勛驗屍照片；(3)證據3
    ：臺灣高雄地方法院檢察署法醫驗斷書第3-6 頁局部勘驗記
    錄；(4)證據4 ：法務部法醫研究所鑑定書 (95) 醫鑑字第
    2125號第4 、5 頁，依刑事訴訟法第421 條規定聲請再審云
    云。
二、按有罪之判決確定後，為受判決人之利益聲請再審，必其聲
    請之理由合於刑事訴訟法第420 條第1 項所定情形之一及第
    421 條有足以影響於判決之重要證據漏未審酌者，始准許之
    。又第421 條規定不得上訴於第三審法院之案件，除前條規
    定外，其經第二審確定之有罪判決，如就足生影響於判決之
    重要證據漏未審酌者，亦得為受判決人之利益，聲請再審。
    而所謂重要證據漏未審酌，乃係指於第二審判決前，已經發
    現並提出證據，但法院漏未審酌者而言，若已提出，經法院
    本於論理法則、經驗法則，依自由心證而捨棄不採，則非漏
    未審酌；又必該漏未審酌之證據確為真實，而足以認定受判
    決人應受無罪或免訴或輕於原審所認定罪名而後可，否則，
    雖有漏未審酌之證據，然該證據縱經審酌，亦不足以推翻原
    審所認定之罪名，仍不能准許再審。
三、經查：
  (一)關於證人楊鈺祥、黃昱欽、李彥廣、鐘天祥、王君帆等5 人
    於初次警詢中，均未陳述聲請人甲○○有毆打被害人之證詞
    ，原確定判決理由欄貳、（二）、2.(2)部分（原確定判決書
    第12、13頁），業已說明不足為聲請人有利認定之理由，故
    此部分之證據，原確定判決並無漏未審酌之情形。
  (二)關於證人吳育廷、楊宗陵、許瑋庭、林芳瑋等4 人於原審有
    利於聲請人之證詞，原確定判決理由欄貳、（二）、2.(3)部
    分（原確定判決書第14頁），亦已說明不足為聲請人有利認
    定之理由，故此部分之證據，原確定判決亦無漏未審酌之情
    形。
  (三)關於聲請人提出之證據4 法務部法醫研究所 (95) 醫鑑字第
    2125號鑑定書，原確定判決理由欄貳、（二）、2.(2)部分（
    原確定判決書第12頁），業已審酌，並說明得為聲請人不利
    認定之理由，故此部分證據，原確定判決亦無漏未審酌之情
    形。
  (四)另原確定判決認定聲請人之犯罪事實為：「甲○○與其女友
    許瑋庭於民國95年10月22日晚間8 時許，約少年黃欣淳在高
    雄市左營區○○○路「享溫馨」KTV 聚會唱歌慶祝友人吳育
    霈生日，席間吳育霈與在場之吳孟潔發生口角，繼而吳育霈
    之某不詳姓名女性友人動手毆打吳孟潔，甲○○出面勸架後
    ，即準備與女友許瑋庭及少年黃欣淳、吳孟潔等人離開，於
    甫行至KTV 店外，即遭數名年籍不詳之人毆打，少年黃欣淳
    見甲○○遭人毆打，隨即打電話告知其男友蕭淵中（綽號「
    中仔」）及施博森到場，不久，毆打甲○○之對方某不詳姓
    名之人以電話與甲○○聯繫，雙方電話中約定在高雄市楠梓
    區○○○路與清豐三街口之公園附近談判。甲○○、蕭淵中
    、施博森即與少年黃欣淳、許瑋庭同車前往談判地點，其間
    甲○○、蕭淵中並分別邀集楊宗陵、吳育廷、陳德勝、李堅
    立、李詠杰及少年陳忠儀、許吉生、孫浩恩、莊佳妗、凌振
    勇、許揚敬、陳佳佳、黃柏誠、高玉龍等眾人，分別自行或
    共同開車或騎乘機車到場認人或壯聲勢。而涉嫌毆打甲○○
    之不詳姓名之人亦邀集毛彥勛、王君帆、鐘天祥、楊鈺祥、
    黃昱欽、李彥廣及其他不詳之人同往判談現場以壯聲勢。嗣
    於當晚12時許，上開眾人到場聚集後，蕭淵中、甲○○、施
    博森及少年黃欣淳4 人即上前，由甲○○、黃欣淳指認毆打
    甲○○之人，在此過程中，蕭淵中、施博森、甲○○等人見
    對方有人攜帶木棍，認對方無和解之誠意，蕭淵中即出言叫
    囂要打人之人出來之等語，施博森、甲○○、蕭淵中及少年
    黃欣淳遂與在場不詳姓名成年男子數人萌生共同傷害之犯意
    聯絡，由黃欣淳先在對方機車車陣中拾取圓形木棒1 支並交
    付施博森以預備毆打用，於甲○○認人過程中，由於無人出
    面承認曾毆打甲○○，雙方持續對峙中，毛彥勛遂自人群中
    出言表明：人（甲○○）是我打的，要怎樣等語挑釁，蕭淵
    中見狀即將毛彥勛從人群中拉出，毛彥勛遂又嗆聲「伊是左
    營立德的人，你打我試看看」等語（台語），黃欣淳則在旁
    叫喊：不要說了，打下去就對了等語（台語），施博森在旁
    聞言大怒，竟逸脫原共同傷害之犯意，明知毛彥勛手無寸鐵
    ，而其手中所持堅硬之圓形木棒攻擊人頭部之重要部位，將
    會對他人生命造成死亡之結果，竟不顧一切後果，仍基於殺
    人之故意，以手中持有之少年黃欣淳先前交付之圓形木棒往
    毛彥勛之頭部接續猛擊3 下，其第1 下雖為毛彥勛以左手檔
    下造成其左前臂後部瘀傷約7 ×4 公分之傷害，然第2 下則
    仍重擊毛彥勛頭部，毛彥勛遭此重擊後即倒地不起，施博森
    見毛彥勛倒地，仍未停手，再以手中木棍重力毆擊毛彥勛頭
    部第3 下，造成毛彥勛顱部頭皮及骨膜上全呈瀰漫性出血，
    右顳肌出血，右前額部及右頂部2 處凹陷性骨折顱骨嚴重骨
    折、右前額部該處骨折並橫越左右顳骨，前腦窩處蝶骨骨折
    及出血，左腦部硬膜下出血、右腦部蜘蛛網膜下出血，而當
    時在旁之甲○○與蕭淵中等不詳姓名成年男子數人見毛彥勛
    倒地後，亦基於前揭傷害之犯意聯絡，共同踢打倒地不起之
    毛彥勛，致毛彥勛受有左右眶部瘀傷各約5 ×2.7 公分、1
    ×1 公分；右腰部、右臀部瘀傷各約7 ×4 公分、6 ×5公
    分等傷害。楊鈺祥、黃昱欽見狀，隨即上前救護毛彥勛，並
    欲送其就醫，然為施博森推開喝止，並再持木棍毆打楊鈺祥
    腳部（未據告訴），以阻止楊鈺祥、黃昱欽將毛彥勛送醫，
    此時現場有不詳姓名之人丟擲汽油彈至人群當中，引發火勢
    ，在場之少年黃欣淳遭燒傷，現場一片混亂，施博森旋即出
    示不具殺傷力之空氣手槍，要丟擲汽油彈之人出來，蕭淵中
    見狀旋開車將燒傷之女友黃欣淳送醫救治，現場其餘眾人見
    狀亦各自散去。毛彥勛經送往醫院急救，終因頭部遭重擊，
    致使受有上述嚴重傷害，延至同年月27日上午6 時40分許傷
    重不治死亡」等情，有原確定判決書可按。原確定判決理由
    ，並說明認定聲請人甲○○與施博森、蕭淵中、黃欣淳及現
    埸不詳姓名數人於被害人毛彥勛遭毆擊之前，已有傷害之犯
    意聯絡，其等於被害人毛彥勛遭毆擊之後，甲○○、蕭淵中
    再與數名不詳姓名之人又對其加以踢打，故甲○○、蕭淵中
    對被害人毛彥勛倒地後遭毆擊受傷，自應負共同傷害罪責之
    依據及判斷，且說明被害人毛彥勛除頭部受有顱部頭皮及骨
    膜上全呈瀰漫性出血，右顳肌出血，右前額部及右頂部2 處
    凹陷性骨折顱骨嚴重骨折、右前額部該處骨折並橫越左右顳
    骨，前腦窩處蝶骨骨折及出血，左腦部硬膜下出血、右腦部
    蜘蛛網膜下出血之傷害外（此部為施博森持木棒毆擊所致）
    ，尚受有左右眶部瘀傷各約5 ×2.7 公分、1 ×1 公分；右
    腰部、右臀部瘀傷各約7 ×4 公分、6 ×5 公分；左前臂後
    部瘀傷約7 ×4 公分（左前臂後部瘀傷，應為被告施博森以
    木棒第1 下毆擊，經毛彥勛以左手阻擋所造成）等傷害，亦
    經法務部法醫研究所鑑定屬實，並製有（95）醫鑑字第2125
    號鑑定書在卷為憑，足見證人楊鈺祥、黃昱欽、李彥廣、鐘
    天祥、王君帆等5 人於偵查、原審證述被害人毛彥勛於倒地
    後仍遭受甲○○、蕭淵中等人繼續踢打受傷等情，核與事實
    相符，自可憑採之理由，即已認定被害人所受左右眶部瘀傷
    各約5 ×2.7 公分、1 ×1 公分；右腰部、右臀部瘀傷各約
    7 ×4 公分、6 ×5 公分等傷害，係倒地後再遭聲請人甲○
    ○與蕭淵中及不詳之人共同踢打所致明確，則聲請人所舉上
    開證據1 ：法務部法醫研究所法醫理字第0960005613號回函
    （原鑑定人意見要旨：(二)頭部鈍器傷部分；... 可推定頭部
    鈍器傷不可能只因加害人手足造成，而且在凹陷性骨折處又
    找到木屑之微物證據，可判定頭部確實有被鈍器如木棍毆擊
    而致頭部嚴重骨折。(三)依高雄地檢署法醫驗斷書第4 、5 圖
    像，無法判定死者除頭部以外之身體各處傷勢，是否可能因
    先遭木棍毆擊倒地，致身體撞擊地面所造成之傷勢）；證據
    2 ：毛彥勛驗屍照片；證據3 ：臺灣高雄地方法院檢察署法
    醫驗斷書局部勘驗記錄，既不能證明被害人所受左右眶部、
    右腰部、右臀部瘀傷（即原判決認定遭聲請人等踢打所致傷
    害部分），係身體倒地撞擊地面所造成之傷勢，自無從作為
    認定聲請人有利之依據，原確定判決雖未審酌，但縱予審酌
    ，亦不足以推翻原審所認定之罪名，參諸上開說明，此項證
    據亦非屬刑事訴訟法第421 條所稱之「足以影響於判決之重
    要證據」，而不得據此開始再審程序。至聲請人另主張聲請
    人已於準備書狀中爭執證人高玉龍警詢證據能力，原判決竟
    採之作為認定聲請人不利之依據，卻漏未說明理由；另原判
    決引用證人王君帆偵查證言「毛彥勛剛倒地蕭淵中與甲○○
    就踹他的頭部及腰、背部」等語，作為認定聲請人犯罪不利
    之依據，然對證人王君帆於原審已改稱「（請確認死者倒地
    後還有誰打他？）我不能確定是甲○○及蕭淵中打他，我只
    有看到3 、4 人打他」等語，原判決未說明何以捨棄王君帆
    審判中證言而採用偵查中證述之理由部分，縱係事實，僅係
    判決理由未備，亦非得再審之事由。
四、綜上所述，原確定判決就聲請人上開所提之證據，縱係判決
    前已發現並提出之證據，但重要證據則均已審酌，並無漏未
    審酌之情形，且對於不採信者，並已依其自由心證而說明理
    由，非重要之證據，則縱漏未審酌，亦不足以推翻原審所認
    定之罪名。則聲請意旨認原確定判決就如聲請意旨所載之重
    要證據有漏未審酌之再審原因而聲請再審，並無理由，爰依
    刑事訴訟法第434 條第1 項之規定，裁定如主文。
中    華    民    國    97    年    4     月    28    日
                  刑事第七庭    審判長法  官  莊飛宗
                                      法  官  李嘉興
                                      法  官  邱明弘
以上正本證明與原本無異。
不得抗告。
中    華    民    國    97    年    4     月    28    日
                                      書記官  白  蘭


司法院資訊處製作；財團法人民間司法改革基金會備份。
